---
title: "环境数据的阈值探索"
subtitle: "第二届环境污染与健康研究生论坛"
author: "于淼(中国科学院生态环境研究中心)"
date: "2014/12/12"
output:
  ioslides_presentation:
    logo: img/lab-logo.png
---

## 环境化学中的阈值

> **对象发生某种变化所需的某种条件的值**

- 条件：环境样品中污染物浓度
- 对象
    - 物化性质：K~ow~、K~oa~等分子描述符
    - 环境因子：温度、气压、海拔
    - 毒性：剂量－效应关系、毒物兴奋效应
    - 健康：疾病发病率、死亡率

> **环境阈值是研究环境过程机理或风险评估的关键参数**

```{r loading,echo=FALSE,cache=T}
load('pugesound.RData')
```


## 阈值常见判断方法

- 拟合方程
    - ED50 四参数法
    - 本质上拟合不同形式的 logistic 模型
    
- 曲棍球模型
    - 分段线性模型
    - 贝叶斯方法(MCMC)

- 问题：不够直观

## 单变量案例：普吉特海湾PCBs开放数据

- 数据来自美国环保署[网站](http://www.epa.gov/pugetsound/bold.html)
- 75个底泥样品采样点数据与污染物浓度数据
```{r showdata1,results='asis',echo=FALSE, message=FALSE}
embed_data_html <-  function(dataset, textHTML = "数据下载"){

  divname <- paste(sample(LETTERS), collapse="")
  tf <- tempfile(pattern = dataset, fileext = "RData")
  save(list = dataset, file = tf, envir = parent.frame())
  filenameWithExt <- paste(dataset, "RData", sep=".")
  
  uri <- base64enc::dataURI(file = tf, mime = "application/octet-stream", encoding = "base64")
  cat("<a style='text-decoration: none' id='",divname,"'></a>
      <script>
      var a = document.createElement('a');
      var div = document.getElementById('",divname,"');
      div.appendChild(a);
      a.setAttribute('href', '",uri,"');
      a.innerHTML = '",textHTML,"';
      if (typeof a.download != 'undefined') {
      a.setAttribute('download', '",filenameWithExt,"');
      }else{
      a.setAttribute('onclick', 'confirm(\"Your browser does not support the download HTML5 attribute. You must rename the file to ",filenameWithExt," after downloading it (or use Chrome/Firefox/Opera). \")');
      }
      </script>",
      sep="")
}
embed_data_html('pugetsound')

```
```{r samplemap,cache=T,echo=FALSE,message=FALSE}
library(raster)
map <- getData('SRTM',lon = -123, lat = 48)
plot(map,axes = T,xlim=c(-126,-120),ylim=c(47,48.9),main='sample sites')
points(pugetsound$longitude,pugetsound$latitude,pch=19,col='red')
```

## PCBs与采样深度的关系：线性回归与LOWESS

```{r pcbsdepth,cache=T,echo=FALSE}
par(mfrow=c(1,2))
plot(pugetsound$PCBs~pugetsound$depth, xlab = 'depth(m)', ylab = 'PCBs(pg/g)',pch=19,main = 'OLS versus LOWESS',frame.plot = F)
abline(lm(pugetsound$PCBs~pugetsound$depth), col="red",lwd = 2)
lines(lowess(pugetsound$PCBs~pugetsound$depth), col = 'green', lwd = 2)
legend('topleft',c('OLS','LOWESS'),col = c('red','green'),lty=c(1,1),box.lty=0)

plot(pugetsound$PCBs~pugetsound$depth, xlab = 'depth(m)', ylab = 'PCBs(pg/g)',pch=19,main = 'Bootstrap LOWESS',frame.plot = F)
for (i in 1:1000){
      idx = sample(nrow(pugetsound), replace=TRUE)
      lines(lowess(pugetsound$PCBs[idx]~pugetsound$depth[idx]), col = rgb(0,0, 1, 0.02), lwd = 2) 
      }  
abline(lm(pugetsound$PCBs~pugetsound$depth), col="red",lwd = 2)
```

## PCBs与采样深度的关系

- 线性回归与LOWESS
    - R^2^: `r summary(lm(pugetsound$PCBs~pugetsound$depth))$r.squared` P值: `r anova(lm(pugetsound$PCBs~pugetsound$depth))$'Pr(>F)'[1]`
    - lowess回归对异常值稳健，够直观，但不易描述
- 自举重采样
    - 有放回重采样1000次
    - 拟合1000条LOWESS回归线 透明度1%
    - 根据颜色从图上读出阈值

## 多变量问题：决策树

<div class="columns-2">
```{r titanic,echo=FALSE,cache=T,message=FALSE,fig.height=4,fig.width=4}
library(rpart)
fit <- rpart(Survived ~ Pclass + Sex + Age + SibSp + Parch + Fare, data=train, method="class")
library(rattle)
library(rpart.plot)
library(RColorBrewer)
fancyRpartPlot(fit, main = '',sub = '')
```


  - 数据结构探索
  - 越靠近根 分异最大
  - 可用来筛选可疑变量及其阈值
  
```{r showdata2,results='asis',echo=FALSE, message=FALSE}
embed_data_html('train')
```


</div>
## 多变量案例：寻找影响分子沸点的拓扑描述符

- 出发点：结构影响性质
- 分子描述符可大量获得
- 多元线性回归无法进行机理探讨
- 特定描述符的阈值分割有助于机理讨论
- 277个分子 120个拓扑描述符 探讨其对沸点的影响

## 结果展示

```{r rcdk,cache=TRUE,echo=FALSE,message=FALSE}
library(rcdk)
data(bpdata)
mols <- parse.smiles(bpdata[, 1])
desc.names <- get.desc.names("topological")
data <- lapply(mols, eval.desc, desc.names)
df <- data.frame(matrix(unlist(data), nrow = 277, byrow = T))
colnames(df) <- colnames(data[[1]])
X <- df[, which(!apply(df, 2, sd) == 0)]
Y <- bpdata[, 2]
d <- data.frame(Y,X)
fit <- rpart(d$Y~ .,data = d)
fancyRpartPlot(fit, main = '',sub = '')
```

## 阈值探索小结

- 让数据说话，不依赖预设分布或动力学假设
- 基于探索发现‘疑似’规律并建模
- **强规律**会再现于任一个模型
```{r coder,cache=TRUE,echo=FALSE,warning=FALSE,message=FALSE,fig.height= 5,fig.width= 8}
library("meme")
u <- "http://attach.wzdsb.net/bbs_attachment/forum/201201/19/180316nee8ntznjxulplhl.jpg"
plot(create_meme(u, "For coder", ""))
```

## THANK YOU

- 扩展链接
    
    - [Bootstrap入门](http://www.ats.ucla.edu/stat/r/library/bootstrap.htm)
    - [曲棍球模型](http://cran.r-project.org/web/packages/segmented/index.html)
    - [决策树变量筛选](http://www.baylor.edu/content/services/document.php?id=46132)
    - [QSPR入门](https://en.wikipedia.org/wiki/Quantitative_structure%E2%80%93activity_relationship)
    - [TOX21 challenge](https://tripod.nih.gov/tox21/challenge/)
    - [可复算性研究简介](http://blog.sciencenet.cn/blog-430956-813992.html)
    - Email:[yufreecas@gmail.com](mailto:yufreecas@gmail.com)
    
## QR code

